高雄高等行政法院判決
　　　　　　　　　　　　　　　　　　 94年度訴字第00218號
　　　　　　　　　　　　　　　.
原　　　告　甲○○○
　　　　　　乙○○
上　二　人
訴訟代理人　周村來律師
　　　　　　周元培律師
被　　　告　財政部臺灣省南區國稅局
代　表　人　丙○○　局長
訴訟代理人　戊○○
上列當事人間因贈與稅事件，原告不服財政部中華民國九十四年
一月三十一日台財訴字第０九三００六四二八八０號訴願決定，
提起行政訴訟。本院判決如下：
    主  文
原告之訴駁回。
訴訟費用由原告負擔。
    事  實
一、事實概要：
緣原告係贈與人盧三郎之繼承人（分別為配偶及子女），原告被
繼承人盧三郎於民國（下同）九十二年九月二十八日死亡，被告
於辦理九十一年度綜合所得稅個案調查時，查得原告被繼承人盧
三郎生前於八十七年十月六日、十月二十日、十一月五日、十一
月二十日及十二月四日自其彰化商業銀行東嘉義分行（下稱彰銀
東嘉義分行）存款帳戶，分別轉匯新臺幣（下同）二百八十二萬
元、一百二十萬元、一百四十萬元、四百九十萬元及六百七十萬
元，合計一千七百零二萬元，至嘉義市慈玄宮管理委員會（下稱
慈玄宮管委會）玉山銀行嘉義分行存款帳戶，並以其未符遺產及
贈與稅法第二十條第一項第三款規定，認屬贈與行為，乃加計八
十七年度前次贈與金額一百零八萬六千五百七十三元，並減除扣
除額三萬六千八百七十元（與本次之贈與無涉），核定八十七年
度贈與總額一千八百零六萬九千七百零三元，贈與淨額一千七百
零六萬九千七百零三元，應納稅額三百八十三萬六千七百十一元
。原告不服，申經復查未獲變更，提起訴願遭決定駁回，遂提起
本件行政訴訟。
二、兩造聲明：
（一）原告聲明求為判決：訴願決定及原處分（復查決定含原核
      定處分）均撤銷。
（二）被告聲明求為判決：駁回原告之訴。
三、兩造之爭點：
甲、原告主張之理由：
（一）原告不否認被繼承人盧三郎於八十七年十月六日、十月二
      十日、十一月五日、十一月二十日及十二月四日自其彰銀
      東嘉義分行存款帳戶，分別轉匯二百八十二萬元、一百二
      十萬元、一百四十萬元、四百九十萬元及六百七十萬元，
      合計一千七百零二萬元，至慈玄宮管委會玉山銀行嘉義分
      行存款帳戶。惟本件所應究明者，乃被繼承人盧三郎匯入
      上開款項予慈玄宮，兩者間法律關係是否即為贈與關係。
      經查：
１、被繼承人盧三郎生前篤信慈玄宮之濟公禪師，生前並發願協
    助慈玄宮之整體興建，嗣於八十七年間起，因慈玄宮亦有意
    興建多功能大樓以擴大該宮濟世救人之功能，期服務廣大信
    眾，惟經費短缺，故被繼承人盧三郎與慈玄宮乃達成共識，
    由被繼承人盧三郎借款予慈玄宮興建大樓，並委由慈玄宮管
    委會代為興建及代為雕刻九龍石雕及萬佛木雕等，惟被繼承
    人盧三郎至九十二年九月二十八日上開工程均未完成時即已
    身故，故上開匯至慈玄宮之款項自非贈與，而被繼承人盧三
    郎與慈玄宮間亦非贈與關係，然上開有利於原告之事項，被
    告非不能調查卻未詳加調查，自難謂無違法之虞。
２、證人丁○○於鈞院調查時，明白證稱系爭款項確為借款；丁
    ○○亦提出慈玄宮各該年度之收入帳冊可佐證，參諸該帳冊
    內容，本件被繼承人盧三郎入帳部分，並非列為捐款項下即
    足證該單款項絕非捐款無疑；另上開帳冊，丁○○所以將被
    繼承人盧三郎部分另列，依其證述，係因盧三郎均為匯款入
    帳，且盧三郎又非慈玄宮之核心人物，為避免混淆致使發生
    爭執起見，始將其另列，且因系爭款項係「借款」，才列於
    「其他營業費用（借）」中，而上開帳冊，均為證人行醫之
    餘擔任慈玄宮之志工所親見製作，足證系爭款項應非借款無
    疑。況證人丁○○亦證稱凡捐款者，均會開感謝狀，以代收
    據，而被繼承人訴外人盧三郎慈玄宮並未開立任何感謝狀，
    由此亦足反推系爭款項應非借款，自可肯認。
３、況，因被繼承人盧三郎非單純將上開款項贈與慈玄宮，故原
    告於被繼承人盧三郎身故後，亦將慈玄宮大樓、九龍石雕及
    萬佛木雕等列入被繼承人盧三郎遺產明細並向被告申報，系
    爭款項絕非被繼承人盧三郎贈與予慈玄宮無疑。
（二）遺產及贈與稅法第二十條第一項第三款之立法目的對照同
      法第五條規定，應係一般所謂「贈與行為」，均本於贈與
      人之私利為之，形同贈與人為私人利益，而無償處分其所
      有之財產，而使特定人或親屬獲利，換言之，僅為贈與人
      本於得處分自己所有財產，而使特定受贈人獲得個人人利
      益或免除個人債務與遺產之繼承人一般，均係無償獲得，
      本於課稅公平原則，而為相同應繳納稅金之規定。惟若贈
      與人係為公益而為贈與，使其親屬無從獲利，反因而照顧
      公眾利益，並減輕政府所應盡之義務，其本質係為公益所
      為，本於衡平原則，而為上開例外規定。對照本件慈玄宮
      雖於贈與當時，非本條款所指「依法登記為財團法人之宗
      教團體」，惟考其立法目的及上開說明，本質並無不同，
      自應援引而加以列入上開條款之適用範圍內，不計入贈與
      總額，始與立法目的相符。且本條款之所以限定受贈人須
      「經登記之財團法人」組織，應係管理上之便利，並避免
      人民假借捐贈之名而行逃稅之實所生課稅不公平情事之目
      的所生。而本件慈玄宮當地早已存在多年，被繼承人盧三
      郎所指之教學大樓亦早已興建，應無上開顧慮存在，更足
      佐證，被繼承人盧三郎之行為絕非逃稅之手段，自為當然
      之理，故被告自應適用上開條款，始為公平。被告未考量
      立法意旨及規範目的而為處分，自難謂與法無違。
乙、被告主張之理由：
（一）按「本法稱贈與，指財產所有人以自己之財產無償給予他
      人，經他人允受而生效力之行為。」及「左列各款不計入
      贈與總額︰．．．三、捐贈依法登記為財團法人組織且符
      合行政院規定標準之教育、文化、公益、慈善、宗教團體
      及祭祀公業之財產。」為遺產及贈與稅法第四條第二項及
      第二十條第一項第三款所明定。
（二）查本件經被告於辦理九十一年度綜合所得稅個案調查時，
      查得原告被繼承人生前於八十七年十月六日、十月二十日
      、十一月五日、十一月二十日及十二月四日自其彰銀東嘉
      義分行存款帳戶，分別轉匯二百八十二萬元、一百二十萬
      元、一百四十萬元、四百九十萬元及六百七十萬元，合計
      一千七百零二萬元，至慈玄宮管委會玉山銀行嘉義分行存
      款帳戶，為原告所不爭，經函請原告被繼承人提出說明並
      檢附相關文件供核，原告被繼承人回函稱，上開款項係協
      助慈玄宮興建，俟該宮落成時，再依法申報贈與稅，被告
      另函請慈玄宮管委會就上開款項之法律關係，提出說明並
      檢附相關證明文件供核，該管委會函稱，上開款項係贈與
      人認捐該宮多功能社區服務教學大樓、九龍石雕及萬佛木
      雕，俟落成後，再將盧君芳名立碑紀念並檢附該宮相關證
      明文件供核，依首揭規定，贈與人生前於八十七年十月六
      日、十月二十日、十一月五日、十一月二十日及十二月四
      日自其彰銀東嘉義分行存款帳戶，分別轉匯二百八十二萬
      元、一百二十萬元、一百四十萬元、四百九十萬元及六百
      七十萬元，合計一千七百零二萬元，至慈玄宮管委會玉山
      銀行嘉義分行存款帳戶，已生贈與之效力。次查本件受贈
      人慈玄宮僅係社團法人嘉義市道教會之會員，並非法人組
      織，按非法人團體雖無私法上之權利能力，但仍具有稅法
      上之權利能力，得為贈與之客體，慈玄宮雖已完成寺廟登
      記，並非財團法人，依其登記資料所載，其所在地為嘉義
      市○區○村里○鄰○○街二八號之二，組織型態採管理人
      制，有嘉義市政府伍寺登字第一一二號寺廟登記證可稽，
      核其性質係屬非法人團體。是贈與人所贈與慈玄宮之系爭
      款項一千七百零二萬元，自無首揭不計入贈與總額規定之
      適用，仍應課徵贈與稅，被告核定八十七年度贈與總額一
      千八百零六萬九千七百零三元，並無不合，原告主張應視
      為被繼承人之遺產而非贈與乙節，顯係對法令之誤解。
（三）至稱轉匯系爭一千七百零二萬之法律關係為借貸，非屬贈
      與乙節，查原告未能提出有借貸之證據，按「當事人主張
      事實須負舉證責任倘其所提出之證據不足為主張事實之證
      明自不能認其主張之事實為真實。」改制前行政法院三十
      六年判字第十六號著有判例，自不能認其主張之事實為真
      實，所訴洵無足採。
    理  由
一、按「本法稱贈與，指財產所有人以自己之財產無償給予他人
    ，經他人允受而生效力之行為。」「左列各款不計入贈與總
    額︰一、捐贈各級政府及公立教育、文化、公益、慈善機關
    之財產。二、捐贈公有事業機構或全部公股之公營事業之財
    產。三、捐贈依法登記為財團法人組織且符合行政院規定標
    準之教育、文化、公益、慈善、宗教團體及祭祀公業之財產
    。四、扶養義務人為受撫養人支付之生活費、教育費及醫藥
    費。五、贈與民法第一千一百三十八條所定繼承人之農業用
    地。但該土地如繼續供農業使用不滿五年者，應追繳應納稅
    賦。六、配偶相互贈與之財產。七、父母於子女婚嫁時所贈
    與之財物，總金額不超過一百萬元。八十四年一月十四日以
    前配偶相互贈與之財產，及婚嫁時受贈於父母之財物在一百
    萬元以內者，於本項修正公布生效日尚未核課或尚未核課確
    定者，適用前項第六款及第七款之規定。」分別為遺產及贈
    與稅法第四條第二項及第二十條所明定。故贈與他人之財產
    ，若不符合上述遺產及贈與稅法第二十條第一項關於不計入
    贈與總額之規定，該贈與之財產，即應按遺產及贈與稅法規
    定核課贈與稅。
二、本件原告係贈與人盧三郎之繼承人，原告被繼承人盧三郎於
    九十二年九月二十八日死亡，被告於辦理九十一年度綜合所
    得稅個案調查時，查得其生前於八十七年十月六日、十月二
    十日、十一月五日、十一月二十日及十二月四日自其彰銀東
    嘉義分行存款帳戶，分別轉匯二百八十二萬元、一百二十萬
    元、一百四十萬元、四百九十萬元及六百七十萬元，合計一
    千七百零二萬元（下稱系爭款項），至慈玄宮管委會玉山銀
    行嘉義分行存款帳戶，並因其未符遺產及贈與稅法第二十條
    第一項第三款規定，被告乃認屬贈與行為，而加計八十七年
    度前次贈與金額一百零八萬六千五百七十三元，並減除扣除
    額三萬六千八百七十元，核定原告八十七年度贈與總額一千
    八百零六萬九千七百零三元，贈與淨額一千七百零六萬九千
    七百零三元，應納稅額三百八十三萬六千七百十一元等情，
    已經兩造分別陳述在卷，並有贈與稅應稅案件核定通知書、
    復查決定書及訴願決定書附原處分卷可稽，自堪認定。而原
    告提起本件訴訟，無非以原告之被繼承人盧三郎之匯入系爭
    款項予慈玄宮，係基於借貸關係，並非贈與，其是借款予慈
    玄宮，並委由慈玄宮管委會代為興建教學大樓及代為雕刻九
    龍石雕及萬佛木雕等建物，嗣原告被繼承人盧三郎於九十二
    年九月二十八日上開工程尚未完成時死亡，然原告亦將慈玄
    宮教學大樓、九龍石雕及萬佛木雕等列入原告被繼承人盧三
    郎遺產明細並向被告申報，亦可證系爭款項絕非原告被繼承
    人盧三郎贈與予慈玄宮。再依遺產及贈與稅法第二十條第一
    項第三款之立法目的，並對照同法第五條規定，雖本件慈玄
    宮尚非所謂「依法登記為財團法人之宗教團體」亦應認其得
    列入遺產及贈與稅法第二十條第一項第三款之適用範圍，始
    為公平等語，資為爭執。
三、按寺廟就其在社會上存在之意義言之，其就其所擁有之財產
    ，業已脫離其捐助人或信徒而具有獨立性，並於達成其一定
    目的之必要範圍內，為一切法律行為，而擔當相當於自然人
    之一般社會作用，且具有為權利義務主體之社會價值；並「
    凡有僧道住持之宗教上建築物，不論用何名稱，均為寺廟」
    ，「寺廟財產及法物，應向該管地方官署呈請登記」，「寺
    廟財產及法物為寺廟所有，由住持管理之。」監督寺廟條例
    第一、五、六條第一項分別定有明文，而承認寺廟得對財產
    享有所有權，故於稅法上自應承認其得為受贈財產之客體；
    合先敘明。
四、經查：
（一）按「動產所有權之歸屬，原以占有為要件，此項存款既係
      被繼承人之名義存入，其物權為存款人所有，在未提領以
      前，不能指為他人所有，否則權利義務之主體無從確定，
      物權陷於紊亂。．．．．．．。」改制前行政法院著有六
      十二年判字第一二七號判例可資參照。
（二）查原告被繼承人盧三郎先後於八十七年十月六日、十月二
      十日、十一月五日、十一月二十日及十二月四日自其彰銀
      東嘉義分行存款帳戶，轉匯系爭二百八十二萬元、一百二
      十萬元、一百四十萬元、四百九十萬元及六百七十萬元，
      至慈玄宮管委會玉山銀行嘉義分行存款帳戶一節，已經兩
      造分別陳述在卷，並有原告被繼承人盧三郎及慈玄宮管委
      會帳戶轉帳資料附原處分卷，自堪認定。至關於系爭款項
      由原告被繼承人盧三郎帳戶匯入慈玄宮管委會帳戶之原因
      ，原告雖主張為借貸，然為被告所否認，並主張經其調查
      結果為贈與；爰分述如下：
１、原告主張原告被繼承人盧三郎將系爭款項匯入慈玄宮管委會
    帳戶，係因借貸關係，無非以證人即慈玄宮會計丁○○之證
    詞、慈玄宮之帳簿及原告為被繼承人盧三郎遺產稅申報時亦
    將慈玄宮教學大樓、九龍石雕及萬佛木雕等列入原告被繼承
    人盧三郎遺產明細云云，資為論據。惟查：
（１）證人丁○○固到庭證稱：系爭款項是慈玄宮向原告被繼承
      人盧三郎借的等語，惟其又證稱：「會借錢給慈玄宮是基
      於信仰，都沒有訂立書面契約，只有口頭約定，而且沒有
      約定何時還錢，也沒有約定利息。」「教學大樓、九龍石
      雕和萬佛木雕的工程名義人是慈玄宮，錢也是慈玄宮出的
      。」「捐的和借的錢都是統籌運用。捐款來源有信徒匯款
      和信徒添油香。」等語綦詳；換言之，原告被繼承人盧三
      郎將系爭款項匯入慈玄宮管委會帳戶前，雙方不僅無利息
      之約定，甚且連返還期限亦無約定，此不僅與一般借貸之
      常情有悖！且證人丁○○曾證稱：其亦有將款項借與慈玄
      宮等語，然觀證人丁○○所提慈玄宮之帳簿，其上是將原
      告被繼承人盧三郎匯入款項另外列「盧三郎入」之科目加
      以記載；惟除此之外，該帳簿又另列有「長期借款」之科
      目，有該帳簿影本在卷可按，而列為「長期借款」科目之
      款項，乃慈玄宮向委員及監事所借款項，其中即包含向證
      人丁○○所借款項一節，業據證人丁○○證述在卷，至於
      證人丁○○雖又證稱：「盧三郎因為非屬於慈玄宮的核心
      人物，而且盧三郎是用匯款轉帳而非現金支付款項，所以
      盧三郎部分的借款都另外記載。」等語，然觀慈玄宮帳簿
      之記載方式，其是每筆款項前之「摘要」欄記載款項之源
      由，並於其後另為各種科目（包含應收票據、長期借款、
      利息收入等）之分類記載，故若盧三郎匯入款項屬借款，
      其於「摘要」欄既已記載「盧三郎入」，則於科目歸屬上
      是否有另列「盧三郎」之必要及意義，並非無疑！並系爭
      款項性質上若確為借款，則該帳簿既已有「長期借款」之
      科目，縱為與之有所區隔，亦應是為與借款有關之文字記
      載，而非僅是記載「盧三郎」三字；至其中關於「盧三郎
      」科目，雖有部分是增列於該帳簿原印刷時即印上之「其
      他營業費用（借）」等文字之上方，然亦有其他頁次是在
      印刷時即印上之「其他營業費用（借）」上改記載「長期
      借款」科目，至於「盧三郎」則是載於其旁空白處（詳八
      十七年度第十二頁），足見該等帳簿上另外註記之「科目
      」核與該帳簿印刷時即已印就之科目名稱無涉，故原告據
      以主張「其他營業費用（借）」上，因有「借」字，故於
      其上加載「盧三郎」科目亦屬借款之記載云云，顯屬牽強
      附會，實難採取。尤其該等帳簿上，亦有「盧三郎」科目
      是列於原已蓋有「長期借款」等字印章下，而其記載方式
      卻是將「長期借款」等字予以刪除（詳九十年度九月份）
      ，有該帳簿影本足憑，益見原告被繼承人盧三郎匯入款項
      核與「長期借款」無涉，故自此帳簿記載，並無從認定原
      告被繼承人盧三郎匯入系爭款項至慈玄宮管委會帳戶之原
      因為借貸。又證人丁○○曾證稱：慈玄宮向信徒所借款項
      在帳上是列為長期借款（提出帳簿前之九十四年六月七日
      準備程序期日）等語，惟原告被繼承人盧三郎匯入款項在
      帳簿之記載方式乃列「盧三郎」科目而非「長期借款」，
      故兩相印證結果，證人丁○○證稱系爭款項匯入原因為借
      貸云云，亦難遽採！
（２）又原告於申報其被繼承人盧三郎之遺產稅時，有將慈玄宮
      教學大樓、九龍石雕及萬佛木雕等列入原告被繼承人盧三
      郎之遺產明細，固經兩造分別陳述在卷，並有盧三郎之遺
      產稅核定通知書在卷可按；惟原告被繼承人將系爭款項匯
      入慈玄宮管委會帳戶之原因，若如原告主張係屬借貸，則
      原告為被繼承人盧三郎之遺產稅申報時，應是將貸與慈玄
      宮款項之總金額（自盧三郎帳戶匯入慈玄宮管委會帳戶之
      時間，非僅本年度之系爭款項）列為「債權」，而非申報
      為慈玄宮教學大樓、九龍石雕及萬佛木雕等財產，故自此
      亦可知，原告之被繼承人盧三郎將系爭款項匯入慈玄宮管
      委會帳戶之原因關係並非原告所主張之借貸甚明。
２、再查：
（１）被告為稽查系爭款項匯入之原因，曾先後於九十二年三月
      間及五月間分別發函慈玄宮管委會及原告被繼承人盧三郎
      ，並經慈玄宮管委會以九十二年四月五日九二嘉市慈玄貴
      字第０四一號函回復：「主旨：說明貴局來函（南區國稅
      審二字第０九二００七七七三二號）所詢問，盧三郎大德
      匯入本宮資金之原由。說明：盧三郎大德認同本宮『母儀
      下旨救世人、慈玄濟世勸眾生』之宗旨，並深蒙神恩，發
      願要盡己之力協助慈玄宮興建完成，認捐本宮所規劃之多
      功能社區服務教學大樓、九龍石雕及全國獨一無二之萬佛
      木雕，各項工程委由本宮安排處理，待全部工程完成後，
      在仙佛指示於下一個龍年正月初一子時舉行落成典禮並擇
      期舉辦作醮大典，屆時本宮將所有頁獻心力、財力之大德
      芳名立碑紀念。同時再將所有資料呈送貴局。」等語，及
      經原告被繼承人盧三郎於九十二年五月二十九日回函：「
      說明：（一）前次回函說明本人願意協助完成慈玄宮興建
      。本人因為身體不適，行動不便無法親自督導工程進行，
      故委託慈玄宮代為安排處理。本人打算於慈玄宮落成時。
      將所完成的一切建設，全部捐獻給慈玄宮，用來濟世利民
      。屆時慈玄宮將所有貢獻心力、勞力、財力之信眾立碑紀
      念。同時將所有捐贈資料呈送貴局依法辦理贈與稅申報。
      （遺產及贈與稅法第二十四條．．除第二十條．．．應於
      超過免稅額之贈與行為發生後三十日內，向主管稽徵機關
      依本法規定辦理贈與稅申報。）慈玄宮於落成並完成作醮
      大典後，按照慈玄宮管理委員會之規劃，當以符合行政院
      規定標準，依法登記為宗教團體之財團法人組織，永續濟
      世利民事業。目前慈玄宮幫忙的信眾，大家都上了年紀，
      年齡不留人。這事大家都在煩惱，怕無法完成心願。要不
      是大家真心幫助，真怕不能完成。希望貴局承辦人李小姐
      能撥空前來慈玄宮了解實情。」等語綦詳，有該等函文在
      原處分卷可稽；故自該等回函內容，可知，原告被繼承人
      盧三郎應是本於贈與之意思將系爭款項匯入慈玄宮管委會
      帳戶；又系爭款項經匯入慈玄宮管委會帳戶後，慈玄宮即
      將之與其他慈玄宮管委會帳戶之款項混合供慈玄宮興建教
      學大樓等工程使用一節，則據證人丁○○證述在卷，足見
      慈玄宮對原告被繼承人盧三郎匯入之款項亦有允受之意思
      。則參諸前述遺產及贈與稅法第四條關於贈與之規定，原
      告被繼承人盧三郎將系爭款項匯入慈玄宮管委會帳戶，顯
      已符合遺產及贈與稅法第四條所稱贈與之要件。
（２）至上述原告被繼承人盧三郎之回函，雖曾提及「本人願意
      協助完成慈玄宮興建。本人因為身體不適，行動不便無法
      親自督導工程進行，故委託慈玄宮代為安排處理。本人打
      算於慈玄宮落成時。將所完成的一切建設，全部捐獻給慈
      玄宮，用來濟世利民．．．。」等語，而證人丁○○於本
      院審理中亦證稱：「（為何於九二嘉市慈玄貴字第○四七
      號函陳稱盧三郎是認捐所規劃之教學大樓等語？）因為當
      時盧三郎知道來日不多，他借給慈玄宮的借款也要有一個
      交待，而當時慈玄宮也無法歸還借款，因此與盧三郎約定
      ，待結構體完成作醮後，再以盧三郎名義捐獻九龍石雕等
      建物，而慈玄宮就不用再歸還借款。慈玄宮日後會成立財
      團法人，但目前尚未成立。龍年作醮前，必須完成教學大
      樓、九龍石雕和萬佛木雕。」等語；然查，上述原告被繼
      承人盧三郎回函說明之理由及證人丁○○陳述之理由，不
      僅與一般將款項捐贈供寺廟使用之常情有悖！並系爭原告
      被繼承人匯入慈玄宮管委會帳戶之款項，慈玄宮是將之與
      慈玄宮其他款項統籌運用，且慈玄宮教學大樓、九龍石雕
      及萬佛木雕均是由慈玄宮作為工程名義人，且也是以慈玄
      宮名義支付一節，復據證人丁○○於本院審理中證述甚明
      ，足見慈玄宮已將原告被繼承人盧三郎匯入慈玄宮管委會
      帳戶之款項作為己有予以使用。尤其原告被繼承人盧三郎
      於九十二年九月二十八日死亡前，被告即已進行盧三郎匯
      入慈玄宮帳戶款項之查核，而此查核並已為原告被繼承人
      盧三郎所知悉（詳如前述慈玄宮管委會及盧三郎之回函日
      期），則原告被繼承人盧三郎匯款至慈玄宮管委會帳戶，
      其真意若僅是委託慈玄宮協助完成慈玄宮相關地上物之興
      建，則關於原告被繼承人盧三郎遺產稅之申報，其申報之
      慈玄宮教學大樓、九龍石雕及萬佛木雕之價值，應非僅為
      慈玄宮教學大樓四百二十六萬八千元、九龍石雕十萬元及
      萬佛木雕二十萬元（此金額之總額遠低於原告被繼承人盧
      三郎自八十七年起匯入慈玄宮管委會帳戶之金額），縱認
      因慈玄宮教學大樓、九龍石雕及萬佛木雕當時猶未全部完
      工，原告亦應是將餘額款項以其他科目在遺產稅申報時予
      以申報在案，然原告於知悉被告已進行相關款項之稽查時
      ，亦僅是將慈玄宮教學大樓四百二十六萬八千元、九龍石
      雕十萬元及萬佛木雕二十萬元列為遺產（被告為盧三郎遺
      產稅核定時，因認匯入慈玄宮管委會款項是屬贈與，而將
      此部分申報之價值均核定為零），益見原告回函之說明及
      證人丁○○之陳述，均是僅為因應被告查核，所為避重就
      輕之陳述，自難因此而謂原告被繼承人盧三郎雖已將系爭
      款項匯入慈玄宮管委會帳戶，其匯入原因僅為委託建築或
      贈與尚未成立生效。
（３）另慈玄宮之帳簿，其上雖另有關於「捐贈」科目之記載，
      然觀其明細，均為某一特定人就某一特定用途之捐款，有
      該帳簿影本可按，與原告被繼承人盧三郎匯款目的是為供
      慈玄宮統籌興建使用之目的，並不相同，故雖原告被繼承
      人盧三郎匯入款項在慈玄宮帳簿上僅記載「盧三郎入」，
      並未明白記載捐款等字眼，尚不得因此即否定原告被繼承
      人盧三郎匯款之原因並非贈與；至於慈玄宮有否給予盧三
      郎感謝狀，更與系爭款項匯入慈玄宮管委會原因是否為贈
      與無涉；尤其徵諸前述慈玄宮管委會回函，明白記載原告
      被繼承人盧三郎所匯款項是「認捐」一節，更足認原告以
      系爭款項於慈玄宮帳簿上並非記載捐款，且未按捐款方式
      給予感謝狀，爭執其匯入原因非贈與云云，實難採取。
（三）綜上，原告既有將系爭款項匯入慈玄宮管委會帳戶，並慈
      玄宮管委會亦有將之統籌使用之事實，雖原告主張其匯款
      原因係屬借貸，然經本院調查證據結果，原告關於匯款原
      因是屬借貸一節，並無可採；亦不足以認定其係屬委任或
      尚未成立之贈與。且依相關函文陳述之內容、慈玄宮使用
      系爭款項之方式暨盧三郎遺產稅申報之情形，應認原告被
      繼承人是本於贈與之意思將系爭款項匯入慈玄宮管委會帳
      戶，而慈玄宮並已允受該款項而予以使用，故原告被繼承
      人此將系爭款項匯入慈玄宮管委會帳戶之行為，顯已構成
      遺產及贈與稅法第四條規定所稱之贈與；並其贈與對象為
      慈玄宮，至於慈玄宮管委會則是基於管理慈玄宮之地位，
      開立銀行帳戶，進行關於慈玄宮款項之收付行為，即堪認
      定。
五、又按「憲法第十九條規定人民有依法律納稅之義務，係指人
    民僅依法律所定之納稅主體、稅目、稅率、納稅方法及納稅
    期間等項而負納稅之義務。．．．。」業經司法院釋字第二
    一七號解釋在案，此即所謂租稅法律主義。查遺產及贈與稅
    法第二十條第一項第三款明文規定，捐贈私人組織之財產，
    不計入贈與總額者，限於捐贈依法登記為財團法人組織且符
    合行政院規定標準之教育、文化、公益、慈善、宗教團體及
    祭祀公業者；而人民之行為符合遺產及贈與稅法第四條、第
    五條關於課徵贈與稅之要件者，原應依據該等法條規定課徵
    贈與稅，惟立法者本於其立法裁量，將部分原應課徵贈與稅
    之贈與行為，規範其贈與之財產不計入贈與總額核課贈與稅
    ，而達成此部分贈與行為實質上無庸課徵贈與稅之結果，故
    依據租稅法律主義，得否列為不計入贈與總額之贈與財產，
    自應依據法律之明文規定決定之，而無將其他規範範圍以外
    之行為，予以類推適用之餘地。查本件原告贈與系爭款項之
    對象為慈玄宮，已如前述，而慈玄宮僅為有辦理寺廟登記之
    寺廟，其並非已為財團法人登記之宗教團體一節，已經兩造
    分別陳述甚明，並有慈玄宮之寺廟登記證影本在原處分卷足
    按。本件原告被繼承人贈與系爭款項之對象既非遺產及贈與
    稅法第二十條第一項第三款所稱依法登記為財團法人組織且
    符合行政院規定標準之教育、文化、公益、慈善、宗教團體
    ，且本件事實亦無同條其他得不計入贈與總額情事，故被告
    以本件事實與遺產及贈與稅法第二十條第一項第三款規定之
    要件不合，將系爭贈與款項併計原告被繼承人八十七年度贈
    與，自屬有據。原告以慈玄宮亦屬濟世救人之宗教團體，爭
    執本件亦應類推適用遺產及贈與稅法第二十條第一項第三款
    規定云云，尚難採取。
六、綜上所述，原告之主張並無可採；故而，被告以原告被繼承
    人盧三郎於八十七年度共移轉系爭一千七百零二萬元予慈玄
    宮，已構成遺產及贈與稅法第四條第二項規定之贈與，故乃
    加計原告被繼承人盧三郎八十七年度前次贈與金額一百零八
    萬六千五百七十三元，並減除扣除額三萬六千八百七十元，
    核定其八十七年度贈與總額一千八百零六萬九千七百零三元
    ，贈與淨額一千七百零六萬九千七百零三元，應納稅額三百
    八十三萬六千七百十一元，並無違誤，訴願決定予以維持，
    亦無不合；原告提起本件訴訟，求為撤銷，為無理由，應予
    駁回。
七、據上論結，本件原告之訴為無理由，依行政訴訟法第一百九
    十五條第一項後段、第九十八條第三項前段、第一百零四條
    、民事訴訟法第八十五條第一項前段，判決如主文。
中　　華　　民　　國　　94　　年　　7　　 月　　20　　日
                  第一庭審判長法  官　陳　光　秀
                              法  官　李  協  明
                              法  官　楊　惠　欽
以上正本係照原本作成。
如不服本判決，應於判決送達後20日內向本院提出上訴書狀，其
未表明上訴理由者，應於提起上訴後20日內向本院提出上訴理由
書（須按對造人數附繕本）；如於本判決宣示或公告後送達前提
起上訴者，應於判決送達後20日內補提上訴理由書（須附繕本）
。未表明上訴理由者，逕以裁定駁回。
提起上訴應預繳送達用雙掛號郵票7份（每份34元）。
中　　華　　民　　國　　94　　年　　7　　 月　　20　　日
　　　　　　　　　　　　　　　書記官  李  建  霆
